【裁判字號】    98,交聲,1384
【裁判日期】    981130
【裁判案由】    聲明異議
【裁判全文】
臺灣臺南地方法院交通事件裁定        98年度交聲字第1384號
原處分機關  交通部公路總局嘉義區監理所臺南監理站
異  議  人
即受處分人  甲○○
上列受處分人因違反道路交通管理處罰條例案件，對於交通部公
路總局嘉義區監理所臺南監理站，民國98年10月21日所為之裁決
處分（處分案號：嘉監南字第裁74-S00000000號），聲明異議，
本院裁定如下：
      主  文
原處分關於吊扣駕駛執照拾貳個月部分撤銷。
甲○○汽車駕駛人駕駛汽車，經測定酒精濃度超過規定標準，吊
扣輕型機車駕駛執照拾貳個月。
      理  由
一、原處分意旨略以：異議人甲○○於民國98年4月5日5時30分
    許，駕駛車牌號碼TXO-352號輕型機車，於臺南市○○○路○
    段197號前，因酒後駕車不慎撞及路旁之D2-8685號自用小客
    車肇事，經臺南市警察局第一分局（下稱舉發機關）員警到
    場處理測得呼氣酒精濃度為1.13mg/l，因已超過規定標準值
    0.25mg/l，而予以製單舉發。嗣經移送機關即交通部公路總
    局嘉義區監理所臺南監理站（下稱原處分機關）以其違規事
    證明確，依照道路交通管理處罰條例第35條第1項第1款、第
    24條第1項第2款（原處分漏載第24條第1項第2款）之規定，
    裁處異議人吊扣駕駛執照12個月，並施以道路交通安全講習
    等處分。
二、聲明異議意旨略以：對於本件違規行為並不爭執，惟異議人
    是駕駛輕型機車違規，吊扣輕型機車駕照即足，卻遭原處分
    機關吊扣各級車類駕照，顯有過苛，為此聲明異議。
三、按汽車駕駛人，駕駛汽車經測試檢定有酒精濃度超過規定標
    準者，處新臺幣15,000元以上60,000元以下罰鍰，並當場移
    置保管該汽車及吊扣其駕駛執照1年；因而肇事致人受傷者
    ，並吊扣其駕駛執照2年；致人重傷或死亡者，吊銷其駕駛
    執照，並不得再考領。又汽車駕駛人，有第35條第1項規定
    之情形者，應接受道路交通安全講習，道路交通管理處罰條
    例第35條第1項第1款、第24條第1項第2款分別定有明文。次
    按94年12月14日修正、95年3月1日施行前之道路交通管理處
    罰條例第68條原規定「汽車駕駛人，因違反本條例及道路交
    通安全規則之規定，受吊扣或吊銷駕駛執照處分時，吊扣或
    吊銷其持有各級車類之駕駛執照」，修正後則刪除「吊扣」
    之規定，改為「汽車駕駛人，因違反本條例及道路交通安全
    規則之規定，受吊銷駕駛執照處分時，吊銷其持有各級車類
    之駕駛執照」，其修正理由係舊法將違法或違規駕駛人所持
    有各級車類之駕駛執照一併吊扣，失之過酷，影響人民工作
    及生活甚鉅，故依修正後之該條規定，受吊扣駕駛執照處分
    時，僅能吊扣違規當時所駕車類之駕駛執照，不再吊扣其持
    有各級車類之駕駛執照，僅於受吊銷駕駛執照處分時，始吊
    銷其持有各級車類之駕駛執照。因此，道路交通管理處罰條
    例第35條第1項規定之吊扣駕駛執照，係指酒精濃度超過規
    定標準駕駛遭查獲時所駕車類之駕駛執照，而不得吊扣駕駛
    人所持有之各級車輛駕駛執照，合先敘明。
四、本院審查：
  (一)異議人駕駛車牌號碼TXO-352號輕型機車於上揭時、地，經
    舉發機關警員攔停測得其口中呼氣之酒精濃度為1.13mg/l，
    因已超過規定標準而製單舉發，嗣經原處分機關依法裁處吊
    扣駕駛執照12個月，並施以道安講習之事實，有舉發機關南
    市警交字第S00000000舉發違反道路交通管理事件通知單及
    原處分機關98年10月21日嘉監南字第裁74-S00000000號裁決
    書各1份附卷可稽，且為異議人所不否認，此部分事實堪可
    認定。
  (二)惟查異議人係駕駛自用輕型機車而違規，有前揭舉發單可稽
    ，依上開說明，其所受之處分應係限制駕駛輕型機車之權利
    ，亦即吊扣輕型機車駕駛執照。另異議人違規時間係於98年
    4月15日，自應適用修正後之道路交通管理處罰條例第68條
    之規定，不得再吊扣其持有各級車類之駕駛執照，故原處分
    機關應就行為人所應吊扣之駕駛執照種類予以限定，始符合
    依法行政原則。原處分機關未審酌及此，逕為裁罰，即難認
    為允當，從而異議人此部分之異議為有理由。
  (三)至公路機關因汽車駕駛人取得高一級車類之駕駛資格者，應
    換發駕駛執照，並准其駕駛較低級車類之車輛，而於實務上
    僅逐級核給汽車駕駛執照1張，致持有普通重型機車駕駛執
    照者，因駕駛輕型機車違規，而須吊扣輕型機車普通駕駛執
    照時，產生技術層面之困難，惟行政機關本應時時因應法令
    之變更，而精進其行政執行成效，斷不得因技術層面之困難
    ，而置相關法令於不顧，甚或逾越比例原則，是技術層面的
    問題，要難據為原處分並無不當之理由，併此敘明。
  (四)綜上所述，異議人雖有酒後駕駛輕型機車之違規行為，原處
    分機關固得為吊扣異議人所持有之輕型機車駕駛執照之處分
    ，然非得遽予吊扣其所持有之各級駕駛執照，且如有吊扣汽
    車牌照或駕駛執照處分，主文欄亦應記明應受吊扣之汽車牌
    照或駕駛執照名稱、號碼及吊扣期間，惟原處分機關並未詳
    查，逕以道路交通管理處罰條例第35條第1項第1款規定裁處
    異議人吊扣駕駛執照12個月，自有未洽，異議人之異議為有
    理由，爰撤銷原處分關於吊扣駕駛執照12個月之處分，並就
    該撤銷部分改諭知如主文所示之處罰，以為適法。又原處分
    關於裁處異議人罰鍰及道安講習部分，異議人並未聲明異議
    ，不在本件審理之範圍內，附此敘明。
五、據上論斷，應依道路交通管理處罰條例第87條第2 項、道路
    交通案件處理辦法第20條，裁定如主文。
中    華    民    國    98    年    11    月    30    日
                  交通法庭   法  官  廖建彥
以上正本證明與原本無異。
如不服本裁定應於送達後5日內向本院提出抗告狀（應附繕本）
。
                             書記官  吳揆滿
中    華    民    國    98    年    11    月    30    日


司法院資訊處製作；財團法人民間司法改革基金會備份。
